# 陈版：反向收购求助

提问人：hcl1986 时间：2012-12-09 14:47:54
反向购买的基本原则 　　非同一控制下的企业合并，以发行权益性证券交换股权的方式进行的，通常发行权益性证券的一方为购买方。但某些企业合并中，发行权益性证券的一方因其生产经营决策在合并后被参与合并的另一方所控制的，发行权益性证券的一方虽然为法律上的母公司，但其为会计上的被购买方（即会计上的子公司，下同），该类企业合并通常称为“反向购买”。 CPA教材例题：
A上市公司于20×7年 9 月 30 日通过定向增发本企业普通股对B企业进行合并，取得B企业100%股权。假定不考虑所得税影响。A公司及B企业在合并前简化资产负债表如下表所示。 　　表24-4 A公司及B企业合并前资产负债表　单位：万元 A公司 B企业 流动资产 3 000 4 500 非流动资产 21 000 60 000 资产总额 24 000 64 500 流动负债 1 200 1 500 非流动负债 300 3 000 负债总额 1 500 4 500 所有者权益： 股本 1 500 900 资本公积 盈余公积 6 000 17 100 未分配利润 15 000 42 000 所有者权益总额 22 500 60 000 　　其他资料： 　　（ 1 ）20×7年 9 月 30 日，A公司通过定向增发本企业普通股，以 2 股换 1 股的比例自B企业原股东处甲公司取得了B企业全部股权。A公司共发行了1800 万股普通股以取得B企业全部 900 万股普通股。 　　（ 2 ）A公司普通股在20×7年 9 月 30 日的公允价值为 20 元，B企业每股普通股当日的公允价值为 40 元。A公司、B企业每股普通股的面值均为 1 元。 　　（ 3 ）20×7年 9 月 30 日，A公司（会计上的子公司）除非流动资产公允价值较账面价值高 4500 万元以外，其他资产、负债项目的公允价值与其账面价值相同。 　　（ 4 ）假定A公司与B企业在合并前不存在任何关联方关系。 我认为是B公司的原股东甲公司控制A公司啊，B公司并没有控制A公司， 请问这里的会计上的母公司是B公司怎么理解？

回答人：chenyiwei
其实反向购买的会计处理方法（合并报表层面的处理）是基于会计上购买方的控股股东的角度来看待这项交易，据此确定会计处理方法的。例如，会计上购买方如有部分股东未参与换股，则在合并报表层面仍列报为少数股权，就体现了这一点。

回答人：chenyiwei
回复 hcl1986 的帖子
由于反向购买日之前合并报表中的数据是会计上购买方（法律上被购买方）的数据，相应地与该期间对应的股份数也就是法律上购买方为了反向购买而新发行的股份数。上市公司原有股份数视同对应于会计上的被购买方，所以要到会计上被购买方被纳入合并报表范围之日起（即反向购买日）才能纳入。